臺灣臺北地方法院民事判決　九十一年度訴字第四○○七號
　　原　　　　告　合作金庫銀行股份有限公司（原名：台灣省合作金庫）
　　法 定 代理人　戊○○
　　訴 訟 代理人　丁○○
　　　　　　　　　己○○
　　被　　　　告　三獅企業有限公司
　　兼法定代理人　丙○○
　　被　　　　告　乙○○○
　　　　　　　　　甲○○
右當事人間請求清償借款等事件，本院判決如左：
    主      文
被告應連帶給付原告美金柒萬貳仟柒佰貳拾元柒角，及如附表二所示之利息、違約金
。
原告其餘之訴駁回。
訴訟費用由被告連帶負擔。
    事      實
甲、原告方面：
一、聲明：被告應連帶給付原告美金柒萬貳仟柒佰貳拾元柒角，及如附表一所示之利
    息、違約金。
二、陳述：
（一）被告三獅企業有限公司（下稱三獅公司）於民國九十年三月十四日，以被告丙○○、乙○○○、甲○○為連帶保證人，與原告簽訂進口遠期信用狀借款契約
      ，約定在美金（下同）壹拾萬元之範圍內，融通循環使用，得向原告申請開發
      信用狀，信用狀到期應清償時，除按原告銀行掛牌各幣別匯率償還本金外，另
      按國外押匯日當日原告銀行掛牌各幣別授信利率，計算自該日起至到期日止之
      利息，逾期清償在六個月以內者，按上開利率百分之十，超過六個月者，按上
      開利率百分之二十計付違約金。嗣被告三獅公司分別於八十九年十二月十一日
      、九十年二月十九日、同年三月二十一日、同年五月二十二日，分別向原告申
      請金額分別為肆萬伍仟捌佰元、貳萬貳仟捌佰元、壹萬捌仟伍佰伍拾柒元、貳
      萬仟玖佰捌拾伍元之信用狀四筆，國外押匯日期，分別九十年一月十日、同
      年三月二日、同年四月四日、同年六月十三日，借款利率分別為年息百分之九
      點三、八點九、八點四、七點六，到期日分別為九十年七月九日、同年八月二
      十九日、同年十月一日、同年十二月十日。詎上開借款之到期日屆至後，被告
      三獅公司未依約全部清償，尚積欠原告柒萬貳仟柒佰貳拾元柒角，及如附表一
      所示之利息、違約金。爰依消費借貸和連帶保證之法律關係，請求被告三獅公
      司、丙○○、乙○○○、甲○○，連帶給付如原告聲明所示之金額、利息、違
      約金。
（二）對被告抗辯所為之陳述：本件違約金之約定，並無過高之情事。至於違約金之
      處理，原告經理級之職員，在一定範圍內，得以決定。但本件債務人等均未出
      面解決債務，原告僅得依約請求。
三、證據：提出進口遠期信用狀借款契約、切結書、借據、連帶保證書各一份、開狀
    申請書、信用狀、及進口單據到達處理記錄單、轉列催收款項交易記錄單、授信
    約定書、利率表各四份為證。
乙、被告方面：
一、被告甲○○部分：
（一）聲明：駁回原告之訴；如受不利之判決，願預供擔保，請准免為假執行。
（二）陳述：被告甲○○確實擔任被告三獅公司向原告申請信用狀借款之連帶保證人
      ，且對於原告主張之金額，亦予以自認。但請求違約金之部分，予以酌減。
二、被告三獅公司、丙○○、乙○○○部分：
    被告三獅公司、丙○○、乙○○○均未於言詞辯論期日到場，亦未提出書狀作何
    聲明或陳述。
    理      由
甲、程序上之事由：
一、本件依兩造簽訂之授信約定書第十二條約定，合意以本院為第一審管轄法院，則
    本院自有管轄權，核先敘明。
二、被告三獅公司、丙○○、乙○○○，均未於言詞辯論期日到場，核無民事訴訟法
    第三百八十六條各款所列情形，爰依原告之聲請，由其一造辯論而為判決。
乙、得心證之理由：
一、原告起訴主張：被告三獅公司於九十年三月十四日，以被告丙○○、乙○○○、
    甲○○為連帶保證人，與原告簽訂進口遠期信用狀借款契約，約定在壹拾萬元之
    範圍內，融通循環使用，得向原告申請開發信用狀，信用狀到期應清償時，除按
    原告銀行掛牌各幣別匯率償還本金外，另按國外押匯日當日原告銀行掛牌各幣別
    授信利率，計算自該日起至到期日止之利息，逾期清償在六個月以內者，按上開
    利率百分之十，超過六個月者，按上開利率百分之二十計付違約金。嗣被告三獅
    公司分別於八十九年十二月十一日、九十年二月十九日、同年三月二十一日、同
    年五月二十二日，分別向原告申請金額分別為肆萬伍仟捌佰元、貳萬貳仟捌佰元
    、壹萬捌仟伍佰伍拾柒元、貳萬仟玖佰捌拾伍元之信用狀四筆，國外押匯日期
    ，分別九十年一月十日、同年三月二日、同年四月四日、同年六月十三日，借款
    利率分別為年息百分之九點三、八點九、八點四、七點六，到期日分別為九十年
    七月九日、同年八月二十九日、同年十月一日、同年十二月十日。詎上開借款之
    到期日屆至後，被告三獅公司未依約全部清償，尚積欠原告柒萬貳仟柒佰貳拾元
    柒角，及如附表一所示之利息、違約金。爰依消費借貸和連帶保證之法律關係，
    請求被告三獅公司、丙○○、乙○○○、甲○○，連帶給付如原告聲明所示之金
    額、利息、違約金等語。被告甲○○則以：被告甲○○確實擔任被告三獅公司向
    原告申請信用狀借款之連帶保證人，且對於原告主張之金額，亦予以自認。但請
    求違約金之部分，予以酌減云云，資為抗辯。被告三獅公司、丙○○、乙○○○
    則均未於言詞辯論期日到場，亦未提出書狀作何聲明或陳述。
二、本件原告主張之前述事實，業據其提出進口遠期信用狀借款契約、切結書、借據
    、連帶保證書各一份、開狀申請書、信用狀、及進口單據到達處理記錄單、轉列
    催收款項交易記錄單、授信約定書、利率表各四份為證，核屬相符，亦為被告甲○○所自認。而依民事訴訟法第二百八十條第三項規定：「當事人對於他造主張
    之事實，已於相當時期受合法之通知，而於言詞辯論期日不到場，亦未提出準備
    書狀爭執者，準用第一項之規定。但不到場之當事人係依公示送達通知者，不在
    此限。」本件被告三獅公司、丙○○、乙○○○均於九十一年八月八日，收受起
    狀訴繕本、言詞辯論期日通知書之送達，此有送達回證據在卷足憑。是被告三獅
    公司、丙○○、乙○○○已於相當時期受合法之通知，而未於言詞辯論期日到場
    ，亦未提出書狀爭執，依前述民事訴訟法第二百八十條第三項之規定，應視同自
    認原告主張之事實。則原告主張之事實，自堪信為真實。
三、按「本契約項下之匯票或借款期限，自發票日或貴庫（指原告）國外代理銀行付
    款之日起，最長不得超過一百八十天，借款人及保證人願依本契約之約定負清償
    及保證責任。」、「本借款之利息，自貴庫或貴庫國外代理銀行付款之日起至借
    款到期日止，按貴庫通知利率支付。貴庫並得依照貴庫借入外匯資金成本加碼利
    率隨時調整之。到期不履行時，除依照到期日當日貴庫通知之遠期信用狀外幣授
    信利率，與貴庫放款利率加碼標準核算之新台幣放款利率之較高利率，支付遲延
    利息外，逾期清償在六個月以內者，按上開利率百分之十，超過六個月者，按上
    開利率百分之二十計付違約金。」兩造簽訂之進口遠期信用狀借款契約第二條、
    第三條分別約定有明文。是依首揭進口遠期信用狀借款契約第二條、第三條之約
    定，被告三獅公司應自原告墊款之日起，負擔給付約定利息之責任；並於借款到
    期日，清償融資之借款。而本件被告三獅公司向借貸上開四筆信用狀，原告係分
    別於九十年一月十日、同年三月二日、同年四月四日、同年六月十三日，為被告
    三獅公司墊款；到期日分別為九十年七月九日、同年八月二十九日、同年十月一
    日、同年十二月十日；則依前述遠期信用狀借款契約第二條、第三條之約定，原
    告就前述四筆信用狀借款，請求被告三獅公司給付自墊款日起算，即分別自九十
    年一月十日、同年三月二日、同年四月四日、同年六月十三日起算之利息，以及
    分別自到期日之翌日，即分別九十年七月十日、同年八月三十日、同年十一月二
    日、同年十二月十一日起算之違約金，自屬有據。至原告請求上開四筆信用狀借
    款，到期日以前之違約金，因依前述遠期信用狀借款契約第三條之約定，違約金
    係自到期日屆至後，債務人未依約清償，始得起算，則原告請求到期日以前之違
    約金，自屬無據。次按，借用人應於約定期限內，返還與借用物種類、品質、數
    量相同之物；民法第四百七十八條前段復定有明文。本件被告三獅公司於上開四
    筆信用狀借款之到期日屆至後，未依約全部清償，依首揭民法第四百七十八條前
    段之規定，亦應負擔返還借款之責任。另按，保證債務之所謂連帶，係指保證人
    與主債務人負同一債務，對於債權人各負全部給付之責任者而言，此就民法第二
    百七十二條第一項規定連帶債務文義參照觀之甚明；最高法院四十五年度台上字
    第一四二六號判例，亦著有明文。本件被告丙○○、乙○○○、甲○○，均擔任
    被告三獅公司之連帶保證人，復如前所述，則依前述最高法院四十五年度台上字
    第一四二六號判例之意旨，被告丙○○、乙○○○、甲○○自應就被告三獅向原
    告借貸之借款，與被告三獅公司負擔連帶給付責任。
四、末按，「違約金，除當事人另有規定外，視為因不履行而生損害之賠償總額。但
    約定如債務人不於適當時期，或不依適當方法履行債務時，即須支付違約金者，
    債權人於債務不履行時，除違約金外，並得請求履行或不履行之損害賠償。」、
    「約定之違約金額過高者，法院得減至相當之數額。」民法第二百五十條第二項
    、第二百五十二條分別定有明文。又依最高法院六十八年度第九次民事庭庭推總
    會議決議表示：「當事人約定如債務人不於適當時期履行債務時，即須支付違約
    金者，其違約金係以強制債務之履行為目的，實為確保債權效力之一種強制罰，
    與利息之性質迥然不同，就令約定之違約金額過高，但既得由法院減至相當之數
    額（民法第二百五十二條），亦非無救濟之途，不得謂其約定為無效或無請求權
    ，蓋違約金之約定，於金錢債務，並不排斥其適用，又非有如民法第二百零五條
    之限制，至法院之核減乃基於公平觀念之理由，而非基於無請求權之原因，若謂
    債務人可以任意遲延給付，而可不受契約預定違約金之處罰，其結果將使債權人
    金融週轉陷於呆滯，生產計劃無由開展，而債務人拖債之風亦將日熾，豈得謂平
    。且遲延之債，以支付金錢為標的者，除遲延利息外，亦非不得請求損害賠償，
    此觀民法第二百三十三條第三項之規定自明，法律既許債權人於遲延利息外，請
    求損害賠償，尤難謂此項違約金之約定為無效或無請求權，於此場合，僅債務人
    得就過高部分請求法院行使其減低權而已。」本件被告三獅公司向原告借貸之借
    款，係屬金錢借貸，依上開進口遠期信用狀借款契約第三條，已約定被告三獅公
    司應自原告墊款之日起，按約定利息給付遲延利息，則上開進口遠期信用狀借款
    契約第三條所約定之違約金，雖未明定為該違約金之性質，然參酌前述最高法院
    六十八年度第九次民事庭庭推總會議決議之見解，本件就上開信用狀借款逾期未
    清償所生之損害，已約定有遲延利息，是上開進口遠期信用狀借款契約第三條，
    就金錢借款之債務，於遲延利息外另行約定違約金，自應屬於懲罰性之違約金。
    末按，「當事人約定契約不履行之違約金過高者，法院固得依民法第二百五十二
    條以職權減至相當之數額，惟是否相當仍須依一般客觀事實、社會經濟狀況及當
    事人所受損害情形，以為酌定標準，而債務已為一部履行者，亦得比照債權人所
    受利益減少其數額。」最高法院四十九年台上字第八○七號判例亦著有明文。本
    件依上開進口遠期信用狀借款契約第三條之約定，被告三獅公司未依約清償債務
    時，逾期清償在六個月以內者，按上開利率百分之十，超過六個月者，按上開利
    率百分之二十計付違約金。而此約定，與一般金融行業就金錢借貸所約定之違約
    金比較，並無過高之情事。參以，本件被告三獅公司向原告借貸之四筆借款，約
    定之違約金，係逾期清償在六個月以內者，按上開利率百分之十，超過六個月者
    ，按上開利率百分之二十計付違約金。而上開四筆借款約定之遲延利息，分別為
    年息百分之九點三、八點九、八點四、七點六，加上違約金之部分，逾期清償在
    六個月以內者，按上開利率百分之十，分別為百分之零點九三、零點八九、零點
    八四、零點七六；超過六個月者，按上開利率百分之二十，分別為年息百分之一
    點八六、一點七八、一點六八、一點五二；該違約金與遲延利息合計，均未超過
    民法第二百零五條所規定之法定最高利率，即年息百分二十。故被告甲○○抗辯
    稱原告請求之違約金過高，應予酌減，自無足採。
五、從而，原告分別依消費借貸和連帶保證之法律關係，請求被告三獅公司、丙○○
    、乙○○○、甲○○，連帶給付如主文第一項所示之金額、利息、違約金之範圍
    內，為有理由，應予准許。逾此部分之請求，為無理由，應予駁回。
丙、另本件原告並未聲請宣告假執行，則被告甲○○陳明願供擔保後，請准免為假執
    行，本院自無從准許。
丁、據上論結，原告之訴為一部有理由，一部無理由，依民事訴訟法第三百八十五條
    第一項前段、第七十九條但書、第八十五條第二項，判決如主文。
中　　　華　　　民　　　國　　九十一　　年　　　九　　　月　　 十二　　 日
   　　　　　　　　　　          民事第六庭法　　　官  姜悌文
右為正本係照原本作成
如對本判決上訴，須於判決送達後廿日內向本院提出上訴狀，並依上訴利益繳納百分
之一點六五之上訴費，若未繳納，逕依民事訴訟法施行法第九條之規定，顯然明知上
訴要件有欠缺，駁回上訴。
中　　　華　　　民　　　國　　九十一　　年　　　九　　　月　　 十二　　 日
　　　　　　　　　　　　　　　　　　　　　　法院書記官　陳鳳瀴
~F0
~T48
┌──────────────────────────────────────────────────────────────┐
│附表一：　　　　　　　　　　　　　　　　　　　　　　　　　　　　　　　　　　　　　　　　　　          　      　　　　　　　│
├─┬──────────────┬─────────┬───────────┬───────────────────────┤
│編│  　　                      │　          　 　 │                      │違約金起算日，                                │
│  │   　金   額 （美  金）     │     利     率    │利息起算日起至清償日止│在六個月內給付者，按上開利率百分之十，        │
│號│                            │                  │                      │超過六個月者，按上開利率百分之二十加付違約金。│
├─┼──────────────┼─────────┼───────────┼───────────────────────┤
│１│貳萬零肆佰捌拾肆元捌角      │年息百分之九點三　│   九十年一月十日　   │九十年二月十日                                │
├─┼──────────────┼─────────┼───────────┼───────────────────────┤
│２│壹萬陸仟壹佰貳拾元壹角      │年息百分之八點九　│   九十年三月二日　   │九十年四月二日                                │
├─┼──────────────┼─────────┼───────────┼───────────────────────┤
│３│壹萬肆仟柒佰肆拾玖元肆角柒分│年息百分之八點四　│   九十年四月四日　   │九十年五月四日                                │
├─┼──────────────┼─────────┼───────────┼───────────────────────┤
│４│貳萬壹仟佰陸拾陸元角分│年息百分之七點六　│   九十年六月十三日　 │九十年七月十三日                              │
└─┴──────────────┴─────────┴───────────┴───────────────────────┘
┌──────────────────────────────────────────────────────────────┐
│附表二：　　　　　　　　　　　　　　　　　　　　　　　　　　　　　　　　　　　　　　　　　　          　      　　　　　　　│
├─┬──────────────┬─────────┬───────────┬───────────────────────┤
│編│  　　                      │　          　 　 │                      │違約金起算日，                                │
│  │   　金   額 （美  金）     │     利     率    │利息起算日起至清償日止│在六個月內給付者，按上開利率百分之十，        │
│號│                            │                  │                      │超過六個月者，按上開利率百分之二十加付違約金。│
├─┼──────────────┼─────────┼───────────┼───────────────────────┤
│１│貳萬零肆佰捌拾肆元捌角      │年息百分之九點三　│   九十年一月十日　   │九十年七月十日                                │
├─┼──────────────┼─────────┼───────────┼───────────────────────┤
│２│壹萬陸仟壹佰貳拾元壹角      │年息百分之八點九　│   九十年三月二日　   │九十年八月三十日                              │
├─┼──────────────┼─────────┼───────────┼───────────────────────┤
│３│壹萬肆仟柒佰肆拾玖元肆角柒分│年息百分之八點四　│   九十年四月四日　   │九十年十一月二日                              │
├─┼──────────────┼─────────┼───────────┼───────────────────────┤
│４│貳萬壹仟佰陸拾陸元角分│年息百分之七點六　│   九十年六月十三日　 │九十年十二月十一日                            │
└─┴──────────────┴─────────┴───────────┴───────────────────────┘
